臺灣高等法院高雄分院刑事裁定　　　　 95年度交抗字第181號
抗告人即原處分機關　高雄市政府
法定代理人　甲○
受處分人即原異議人　　高義通運股份有限公司
法定代理人　乙○○
上列抗告人因受處分人違反道路交通管理處罰條例聲明異議案件
，不服臺灣高雄地方法院中華民國95年11月6 日裁定（95年度交
聲字第418 號），提起抗告，本院裁定如下：
    主  文
原裁定關於對原處分「記汽車違規紀錄一次」不罰部分撤銷，發
回臺灣高雄地方法院。
其餘抗告駁回。
    理  由
一、抗告意旨略以：受處分人高義通運股份有限公司（下稱高義
    公司）所有車牌號碼X6-705營業貨運曳引車，於民國95年2
    月28日6 時18分，由司機李碧禮駕駛，受僱載運KOMATSU 廠
    牌PC750SE 型打樁機1 台，途經台南市○○路與府前路口，
    經台南市警察局警員以該車載運機械經會同司機過磅總重
    101 噸，核重43噸，超載58噸，違反道路交通管理處罰條例
    第29之2 條第3 項規定，予以當場舉發，並填製南市警交字
    第Ｓ00000000號違反道路交通管理事件通知單，受處分人不
    服舉發，乃向交通部提出申訴，經交通部函轉高雄市政府交
    通局交通事件裁決中心，經高雄市政府（高市府交裁字第裁
    32Ｓ00000000號）以受處分人有(1)裝載整體物品有超重，而
    未請領臨時通行證且未懸掛危險標識(2)汽車裝載貨物超過核
    定之重量等違規事實，裁處罰鍰新台幣（以下同）34萬4 千
    500 元，並記汽車違規紀錄1 次（其中罰鍰4 千500 元已於
    95年5 月17日繳納），受處分人不服該裁決，向原審法院聲
    明異議，經原審法院撤銷原處分，諭知高義公司不罰。惟受
    處分人高義公司既有裝載整體物品有超重，且未請領臨時通
    行證等兩項違規事實。按行政罰法第24 條 規定：「一行為
    違反數個行政法上義務規定而應處罰鍰者，依法定罰鍰額最
    高之規定裁處。但裁處額度不得低於各該規定之罰鍰最低額
    。」又交通部91年8 月30日交路字第0910048828號函亦稱：
    汽車裝載整體物品有超重且未請領臨時通行證之違規行為，
    應屬二種違規行為，依數行為違反數個行政法上義務規定，
    分別處罰之法理，應依道路交通管理處罰條例第29條第1 項
    第2 款及同條例第29條之2 第1 項、第3 項等規定併予處罰
    ，受處分人除已結清裝載整體物品有超重，而未請領臨時通
    行證之違規罰鍰4500元外，尚須繳納違反同條例第29條之2
    第1 項、第3 項之罰鍰。原裁罰處分並無違誤，原裁定撤銷
    原處分，另為高義公司不罰之諭知，尚非正確，因而提起本
    件抗告，請求撤銷原裁定，仍依上揭裁決書之主文內容裁處
    等語。
二、原聲明異議意旨略以：聲明異議人即受處分人所有車牌號碼
    X6-705營業貨運曳引車，於95年2 月28日6 時18分，由司機
    李碧禮駕駛，受僱載運KOMATSU 廠牌PC750SE 型打樁機1台
    ，途經台南市○○路與府前路口，經台南市警察局以該車載
    運機械經會同司機過磅總重101 噸，核重43噸，超載58噸，
    認已違反道路交通管理處罰條例第29之2 條第3 項規定舉發
    。然因受處分人所載運打樁機1 台係「整體物品」，而非同
    條例第29之2 條規定之一般「貨物」，而以適用法條錯誤，
    向交通部請求撤銷該項處罰，高雄市交通局先查明受處分人
    所有之營業貨運曳引車載運超重之「整體物品」事先未請領
    得臨時通行證，違反該條例第29條第1 項第2 款之規定，而
    於95年5 月9 日以高市交裁字第0950016394號函通知受處分
    人繳納罰金4500元結案後，又於95年5 月18日以高市交裁定
    第0950018011號函通知，命受處分人補繳「超載」部分之罰
    鍰30萬元，惟本件係「整體物品」而非散裝之貨物，不應適
    用同條例第29條之2 規定處罰，且此一行為，既僅違反該條
    例第29條第1 項第2 款一個行政法上之義務，自不應受2 次
    處罰，爰依法聲明異議，請求撤銷原裁決處分（高雄市政府
    高市府交裁字第裁32Ｓ00000000號）等語。
三、按汽車裝載時，其裝載「整體物品」有超重、超長、超寬、
    超高，而未請領臨時通行證，或未懸掛危險標識者，處汽車
    所有人新臺幣3,000 元以上9,000 元以下罰鍰，並責令改正
    或禁止通行，且記汽車違規紀錄1 次。又應歸責於汽車駕駛
    人時，除處汽車駕駛人罰鍰及依道路交通管理處罰條例第63
    條第1 項第2 款記點外，汽車所有人仍應依規定記該汽車違
    規紀錄1 次，道路交通管理處罰條例第29條第1 項至第3項
    定有明文。至汽車裝載「貨物」超過核定之總重量者，處汽
    車所有人罰鍰，並記汽車違規紀錄1 次，此同條例第29條之
    2 第1 項、第3 項另定有明文，是道路交通管理處罰條例就
    「裝載整體物品超重」及「裝載貨物超過總重量」分別定其
    應如何處罰之規定。
四、經查：
(一)、受處分人高義公司所屬之司機李碧禮於前揭時、地駕駛異議
    人所有之系爭車輛載運整體物品「打樁機」1 具，經員警會
    同司機李碧禮過磅，總重101 公噸、核重43公噸、超載58公
    噸，且未申請臨時通行證，因而為警當場以違反道路交通管
    理處罰條例第29之2 條第3 項規定製單舉發，嗣異議人認適
    用法條有錯誤向交通部請求撤銷處罰，經高雄市政府交通局
    認係違反同條例第29條第1 項第2 款之規定，而於95年5 月
    9 日通知異議人繳納罰鍰4500元結案等情，均為受處分人所
    不爭執，並有95年2 月28日南市警交字第S00000000 號舉發
    違反道路交通管理事件通知單、高雄市政府交通局95年3 月
    23 日 高市交裁字第0950009978號函、高雄市監理處95年3
    月30 日 高市監三字第0950007542號函、95年5 月9 日高市
    交裁字第0950016394號函各1 紙及相片2 張附卷可稽（見原
    審卷第7-13頁），故系爭車輛於舉發當日裝載「整體物品」
    超重58公噸，而未請領臨時通行證仍行駛，並已繳納所受
    4500元罰鍰結案等事實，應堪認定。
(二)、按道路交通管理處罰條例第29條第1 項第2 款、第29條之2
    第1 項、第3 項，對於汽車載物超重均設有處罰之規定，該
    條例第29條之2 第1 項規定「汽車裝載貨物超過核定之總重
    量，…，處汽車所有人罰鍰，並記汽車違規紀錄一次，…」
    ，罰鍰金額則依同條第3 項計算之，此係對於汽車載運貨物
    超重之一般規定。然汽車載運之貨物若屬整體物品不可分割
    ，且重量超過該載運車輛核定之總重量時，如仍適用同條例
    第29條之2第1項之規定，認係違規行為，則該「整體物品」
    既無法分割裝載，則必生實際上難以裝運之情形，故此情形
    例外許可於請領臨時通行證後始得載運，乃同條例第29條第
    1 項第2 款規定「裝載整體物品有超重、超長、超寬、超高
    ，而未請領臨時通行證，或未懸掛危險標識」者，處以3000
    元以上9000元以下罰鍰。易言之，汽車裝載超重之「整體物
    品」，其可罰性在於未請領臨時通行證，或未懸掛危險標識
    ，而非在於「超重」之事實，上開同條例第29條第1 項第2
    款之規定，乃第29條之2 第1 項之特別規定，於裝載「整體
    物品」超重時，自應優先適用第29條第1 項第2 款之規定，
    而無適用第29條之2 第1 項另處罰鍰之餘地。又上開行政罰
    法第24條：「一行為違反數個行政法上義務規定而應處罰鍰
    者，依法定罰鍰額最高之規定裁處。但裁處額度不得低於各
    該規定之罰鍰最低額。」之規定，係指所違反之數個行政法
    上義務無特別法與普通法之關係者而言，本件上開條例第29
    條第1 項第2 款係第29條之2 第1 項之特別規定，已如前述
    ，自無從適用行政罰法第24條之規定；再者，本件受處分人
    係一行為違反上開條例第29條第1 項第2 款及第29條之2 第
    1 項之義務，而適用上開條例第29條第1 項第2 款之特別規
    定，並非數行為違反數個行政法上義務甚明，抗告意旨所引
    上揭交通部91年8 月30日交路字第0910048828 號 函所稱：
    汽車裝載整體物品有超重且未請領臨時通行證之違規行為，
    應屬二種違規行為，依數行為違反數個行政法上義務規定，
    分別處罰之法理，應依道路交通管理處罰條例第29條第1 項
    第2 款及同條例第29條之2 第1 項、第3 項等規定併予處罰
    等旨顯有誤會。從而，原處分另依同條例第29條之2 第1 項
    、第3 項裁罰受處分人高義公司罰鍰30萬元，尚有違誤，原
    裁定因而撤銷原處分關於此部分之裁罰處分，並無不合，應
    予維持。抗告意旨仍執前詞指摘原裁定此部分違誤，為無理
    由，應予駁回。
五、按汽車裝載時，其裝載「整體物品」有超重、超長、超寬、
    超高，而未請領臨時通行證，或未懸掛危險標識者，處汽車
    所有人新臺幣3,000 元以上9,000 元以下罰鍰，並責令改正
    或禁止通行，且記汽車違規紀錄1 次，道路交通管理處罰條
    例第29條第1 項第2 款、第2 項分別定有明文。原裁定認「
    本件異議人裝載整體物品超重而未請領臨時通行證之違規行
    為，既經高雄市政府交通局以高市交裁字第0950016394 號
    函裁定繳納4500元，並經異議人繳納結案，業經認定如前，
    則該違規行為受同條例第29條第1 項第2 款、第2 項、第3
    項規定處罰已足，自不應另為處罰。」而將原處分全部撤銷
    ，另諭知原異議人即受處分人不罰。惟並未說明如何認定受
    處分人已依上開條例第29條第2 項之規定，經該管機關為「
    記汽車違規紀錄1 次」之處罰，其將原處分關於「記汽車違
    規紀錄1 次」部分併予撤銷，併為不罰之裁諭知，尚有未洽
    ，抗告意旨並無理由，固如前述，然原裁定關於此部分既有
    可議，即應將此部分撤銷，發回臺灣高雄地方法院重為審理
    。
六、本件被處分人已於95年5 月16日未經裁決自動繳納罰鍰4500
    元結案，有收據1 張可憑（見原審卷第13頁），依同條例第
    9 條第1 項規定，此部分罰鍰即無庸另為裁決。按本件高雄
    市○○○○道路交通管理事件裁決書（高市府交裁字第裁32
    Ｓ00000000 號） ，主文雖記載「罰鍰新台幣參拾萬肆仟伍
    佰元整」，惟並於主文欄內附記「於95年5 月17日繳納罰鍰
    新台幣4500元，本案違規罰鍰金額尚不足新台幣300,000 元
    」等語，其就受處分人上揭已繳納之4500元，並未再行裁罰
    ，併此敘明。
七、據上論結，應依道路交通案件處理辦法第26條，刑事訴訟法
    第412 條、第413條前段，裁定如主文。
中　　華　　民　　國　　96　　年　　1 　　月　　4 　　日
                  刑事第八庭    審判長法  官  李炫德
                                      法  官  簡志瑩
                                      法  官  蔡國卿
以上正本證明與原本無異。
不得抗告。
中　　華　　民　　國　　96　　年　　1 　　月　　4 　　日
　　　　　　　　　　　　　　　　　　　書記官  顏惠華
